ACORDAO-COMPLETO-2485789

ACÓRDÃO 9742/2021 ATA 26/2021 - SEGUNDA CÂMARA

VISTOS, relatados e discutidos estes autos em que se analisa ato de concessão de pensão militar emitido pelo Comando do Exército em benefício da interessada acima nominada. 
ACORDAM os Ministros do Tribunal de Contas da União, reunidos em Sessão da 2ª Câmara, ante as razões expostas pelo Relator, e com fulcro nos incisos III e IX do art. 71 da Constituição Federal e nos arts. 1º, inciso V, e 39, inciso II, da Lei 8.443/1992, c/c o art. 259, inciso II, do Regimento Interno/TCU, em:
9.1. considerar ilegal a concessão de pensão militar em benefício da Sra. Maria Lourdes Tem Pass Gil e negar registro ao correspondente ato; 
9.2. dispensar a devolução dos valores recebidos indevidamente de boa-fé pela interessada, nos termos do Enunciado 106 da Súmula de Jurisprudência do TCU;
9.3. determinar ao Comando do Exército que:
9.3.1. no prazo de 15 (quinze) dias, a contar da ciência desta deliberação, abstenha-se de realizar pagamentos decorrentes do ato impugnado, sujeitando-se a autoridade administrativa omissa à responsabilidade solidária, nos termos do art. 262, caput, do Regimento Interno/TCU; 
9.3.2. comunique a beneficiária do ato, Sra. Maria Lourdes Tem Pass Gil, a respeito deste Acórdão, alertando-a de que o efeito suspensivo proveniente da interposição de possíveis recursos perante o TCU não a exime da devolução dos valores percebidos indevidamente após a respectiva notificação, caso os recursos não sejam providos; 
9.3.3. no prazo de 30 (trinta) dias, contados da ciência desta deliberação, encaminhe ao Tribunal, por cópia, comprovante da data em que a interessada tomou conhecimento desta decisão; 
9.4. esclarecer ao órgão de origem que poderá emitir novo ato de concessão de pensão militar, livre da irregularidade indicada neste processo, submetendo-o a este Tribunal, nos termos da IN/TCU 78/2018.

Ato de concessão de pensão militar em que se discute a extensão da vantagem do art. 110 da Lei 6.880/1980 a militar que já se encontrava reformado.

Segunda Câmara

Comando do Exército.

3. Interessada: Maria Lourdes Tem Pass Gil (XXX.560.259-XX).

13.1. Ministro presente: Raimundo Carreiro (na Presidência).
13.2. Ministros-Substitutos convocados: Marcos Bemquerer Costa (Relator) e André Luís de Carvalho.

MARCOS BEMQUERER

Adoto como Relatório, com os pertinentes ajustes de forma, a instrução da Secretaria de Fiscalização de Integridade de Atos e Pagamentos de Pessoal e de Benefícios Sociais - Sefip (peça 11) , por meio da qual a concessão da pensão militar objeto destes autos foi analisada, com a anuência do escalão superior (peça 12) :
"EXAME TÉCNICO
3. Os procedimentos para exame, apreciação e registro de atos de pessoal encontram-se estabelecidos na Instrução Normativa/TCU 78/2018 e na Resolução/TCU 206/2007. Em seus arts. 4o, § 2o, e 3o, § 3o, respectivamente, essas normas dispõem que os atos de pessoal disponibilizados por meio do e-Pessoal devem ser submetidos à crítica automatizada do próprio sistema, com base em parâmetros predefinidos.
4. Relativamente aos atos de concessão de pensão militar, as rotinas de crítica das informações cadastradas no e-Pessoal foram elaboradas e validadas levando-se em conta as peculiaridades desses atos. Os itens de verificação do sistema compreendem prazos e fundamentos legais, assim como eventuais ocorrências de acumulação. Trata-se de verificações mais abrangentes, minuciosas e precisas do que aquelas que podem ser realizadas por mãos humanas, proporcionando um nível de segurança ainda maior.
5. Além da crítica automatizada, há verificação humana adicional no caso de haver alertas do sistema ou informações não formatadas, como esclarecimentos do gestor ou do controle interno. 
6. Inicialmente esta unidade entendeu o ato como legal (peças 4 e 5) .
7. Parecer do Ministério Público de Contas (peça 6) opinou pela devolução dos autos à Sefip para que fossem averiguados os indícios da acumulação de benefícios informada para a pensionista Maria Lourdes Tem Pass Gil.
8. Despacho do Relator Ministro-Subst. Marcos Bemquerer Costa (peça 7) determinou, preliminarmente, e com fundamento no art. 157 do Regimento Interno/TCU, a restituição dos presentes autos à Sefip, a fim de que fossem apurados os indícios de acumulação de benefícios apontados pelo Parquet.
9. Pesquisas aos sistemas internos do Tribunal identificaram que o Sr. Losanto Gil foi inicialmente reformado por limite de idade de permanência na reserva e alcançou proventos calculados com base em uma graduação superior por contar com mais de trinta anos de serviço (ato Sisac 10003444-07-2015-000140-6) . Posteriormente, foi alterada sua reforma [pelo órgão de origem] para reforma por incapacidade, concedendo mais um posto acima para cálculo dos proventos, com base no art. 110, § 1º, da Lei 6.880/1980 (ato e-Pessoal 33256/2018, julgado prejudicado por perda de objeto) . 
10. E¿ importante salientar que esta Corte de Contas, recentemente, mudou o entendimento quanto a¿ possibilidade de o militar já reformado por limite de idade para permanência na reserva receber um posto/graduação acima, para fins de proventos, por ocasião de sua reforma por incapacidade, amparada no art. 110 da Lei 6.880/1980, firmando entendimento de que apenas militares da ativa ou da reserva podem receber a majoração no posto/graduação, conforme texto da lei a seguir: 
'Art. 110. O militar da ativa ou da reserva remunerada, julgado incapaz definitivamente por um dos motivos constantes dos incisos I e II do art. 108, será¿ reformado com a remuneração calculada com base no soldo correspondente ao grau hierárquico imediato ao que possuir ou que possuía na ativa, respectivamente:
§ 1º Aplica-se o disposto neste artigo aos casos previstos nos itens III, IV e V do artigo 108, quando, verificada a incapacidade definitiva, for o militar considerado invalido, isto e¿, impossibilitado total e permanentemente para qualquer trabalho. 
§ 2º Considera-se, para efeito deste artigo, grau hierárquico imediato: 
a) o de Primeiro-Tenente, para Guarda-Marinha, Aspirante-a-Oficial e Suboficial ou Subtenente; 
b) o de Segundo-Tenente, para Primeiro-Sargento, Segundo-Sargento e Terceiro- 
Sargento; e 
c) o de Terceiro-Sargento, para Cabo e demais praças constantes do Quadro a que se refere o artigo 16. 
§ 3º Aos benefícios previstos neste artigo e seus parágrafos poderão ser acrescidos outros relativos a¿ remuneração, estabelecidos em leis especiais, desde que o militar, ao ser reformado, já¿ satisfaça às condições por elas exigidas.' 
11. Dessa forma, como no caso semelhante abordado no Acórdão 2.225/2019-Plena¿rio, da relatoria do Ministro Benjamin Zymler, entende-se que o benefício previsto no art. 110 da Lei 6.880/1980, expressamente dirigido ao militar da ativa ou da reserva remunerada, não alcança o militar reformado. 
12. Logo, mesmo que a reforma, originária da pensão militar em estudo, tenha ocorrido há mais cinco anos, pelo novo entendimento desta Corte, esta reforma se encontra maculada por um vício que a torna ilegal, vício que se estende à pensão militar e a invalida, formando mérito de ilegalidade para o caso em estudo. 
13. De acordo com todas as verificações realizadas para o ato de pensão instituída pelo Sr. Losanto Gil, o ato em estudo deve receber parecer pela ilegalidade, devendo ser adequados os proventos para o posto de Segundo Tenente [Leia-se: Primeiro Sargento].
14. A Sra. Maria Lourdes Tem Pass Gil, beneficiária da pensão, acumula a pensão militar com uma aposentadoria por idade, situação prevista nos normativos legais. O art. 29 da Lei 3.765/1960, com redação dada pela Medida provisória 2.215-10/2001, assim dita: 
'Art. 29. É permitida a acumulação: 
I - de uma pensão militar com proventos de disponibilidade, reforma, vencimentos ou aposentadoria; 
II - de uma pensão militar com a de outro regime, observado o disposto no art. 37, inciso XI, da Constituição Federal.' 
15. De acordo com todas as verificações realizadas para o ato de pensão instituía pelo Sr. Gilberto Gomes da Silva [leia-se: Sr. Losanto Gil], o ato em estudo deve receber parecer pela ilegalidade, devendo ser adequados os proventos para a graduação de Primeiro Sargento. 
 (...) 
PROPOSTA DE ENCAMINHAMENTO
17. Ante o exposto, propõe-se:
a) considerar ilegal o ato de concessão de pensão militar instituída por Losanto Gil (CPF XXX.499.409-XX) , com fundamento nos arts. 71, inciso III, da Constituição Federal, 1º, inciso V, e 39, incisos I e II, da Lei 8.443/1992 e 260, § 1º e 5º, do Regimento Interno/TCU, bem como no art. 7º, § 4º, da IN/TCU 78/2018;
b) dispensar o ressarcimento das quantias indevidamente recebidas de boa-fé pela interessada, consoante o disposto no Enunciado 106 da Súmula da Jurisprudência do TCU; 
c) determinar ao Comando do Exército que: 
c.1) no prazo de 15 (quinze) dias, a contar da ciência desta deliberação, abstenha-se de realizar pagamentos decorrentes do ato impugnado, sujeitando-se a autoridade administrativa omissa à responsabilidade solidária, nos termos do art. 262, caput, do Regimento Interno/TCU; 
c.2) adeque os proventos decorrentes do ato de pensão instituída por Losanto Gil (CPF XXX.499.409-XX) à graduação de Primeiro Sargento;
c.3) dê ciência, no prazo de 15 (quinze) dias, a contar do recebimento da notificação deste Acórdão, à beneficiária, encaminhando a este Tribunal, no prazo de 30 (trinta dias) , comprovante da referida ciência;  
c.4) alerte a beneficiária de que o efeito suspensivo proveniente da interposição de possíveis recursos perante o TCU não a exime da devolução dos valores percebidos indevidamente após a respectiva notificação, caso os recursos não sejam providos. 
d) esclarecer à unidade de origem, com base no art. 262, § 2º, do Regimento Interno/TCU, que a concessão considerada ilegal poderá prosperar mediante a emissão e o encaminhamento a este Tribunal de novo ato concessório, livre das irregularidades apontadas nestes autos; 
e) determinar à Secretaria de Fiscalização de Integridade de Atos e Pagamentos de Pessoal e de Benefícios - Sefip que monitore o cumprimento das medidas indicada nos subitens c e d, representando a este Tribunal, caso necessário."
2. 	O Ministério Público junto ao TCU, representado pela Procuradora-Geral Cristina Machado da Costa e Silva, manifestou-se de acordo com a proposta da Sefip (peça 13) .
	É o Relatório.

não há.

Procuradora-Geral Cristina Machado da Costa e Silva.

PESSOAL. PENSÃO MILITAR. AUSÊNCIA DE PREVISÃO LEGAL PARA EXTENSÃO DA VANTAGEM ESTABELECIDA NO ART. 110 DA LEI 6.880/1980 A MILITAR QUE JÁ SE ENCONTRAVA REFORMADO. ILEGALIDADE DA CONCESSÃO DE PENSÃO MILITAR E NEGATIVA DE REGISTRO DO CORRESPONDENTE ATO. DETERMINAÇÕES. A reforma do militar com a remuneração calculada com base no soldo correspondente ao grau hierárquico superior ao que possuía na ativa, nos termos do art. 110, § 1º, c/c o art. 108 da Lei 6.880/1980, restringe-se aos militares da ativa ou da reserva remunerada, não sendo possível estender a concessão desse benefício a militar já reformado.

PENSÃO MILITAR (PMIL)

Secretaria de Fiscalização de Integridade de Atos e Pagamentos de Pessoal e de Benefícios Sociais - Sefip.

Em apreciação ato de pensão militar deferido pelo Comando do Exército em benefício da Sra. Maria Lourdes Tem Pass Gil (peça 9) . 
2.	Os pareceres exarados pela Secretaria de Fiscalização de Integridade de Atos e Pagamentos de Pessoal e de Benefícios Sociais - Sefip (peças 11 e 12) e pelo Ministério Público junto ao TCU (peça 13) , representado pela Procuradora-Geral Cristina Machado da Costa e Silva, são convergentes no sentido da ilegalidade da concessão da pensão militar com a negativa do correspondente ato, por haver indevidamente extensão da vantagem estabelecida no art. 110 da Lei 6.880/1980 a militar que já se encontrava reformado. 
3.	No mérito, acolho, desde logo, os pareceres da unidade instrutiva e do Parquet, porquanto  inexiste fundamento legal para o cálculo da pensão instituída pelo aludido militar com base no soldo de Segundo Tenente, visto que o instituidor era Segundo Sargento na ativa, sendo transferido para a reserva remunerada com proventos de Primeiro Sargento. 
4.	Cumpre destacar que o instituidor, Sr. Losanto Gil, foi reformado por limite de idade, em 20/02/1991, ao completar 56 anos, de acordo com a letra d do inciso I do art. 106 da Lei 6.880/1980, em sua redação original, com proventos calculados como Primeiro Sargento, sendo que seu ato de reforma foi considerado legal por esta Corte, no âmbito do TC Processo 013.847/2017-1 (de minha relatoria) , por meio do Acórdão 5667/2017-TCU-Primeira Câmara, proferido em 18/07/2017.
5.	Posteriormente, o órgão de origem emitiu ato de alteração dessa reforma por conta da  invalidez/incapacidade, que foi submetido à análise deste Tribunal, no âmbito do TC Processo 028.077/2019-9 (rel. Min. Aroldo Cedraz) , e considerado prejudicado por perda de objeto, nos termos do Acórdão 10065/2019-TCU-Segunda Câmara, prolatado em 8/10/2019.
6.	Com o falecimento do militar, em 28/10/2017, foi instituído o ato de pensão militar ora em exame, em benefício da viúva Sra. Maria Lourdes Tem Pass Gil, porém com proventos calculados sobre o posto de Segundo Tenente, ou seja, mais de uma graduação acima do que possuía o instituidor na ativa (2º Sargento) , em decorrência da alteração da reforma efetuada pelo órgão de origem. 
7.	Para melhor esclarecimento da matéria, transcrevo os seguintes excertos de dispositivos da Lei 6.880/1980 (Estatuto dos Militares) :
"Art. 50. São direitos dos militares:
 (...) 
II - a percepção de remuneração correspondente ao grau hierárquico superior ou melhoria da mesma quando, ao ser transferido para a inatividade, contar mais de 30 (trinta) anos de serviço; (redação original) 
II - o provento calculado com base no soldo integral do posto ou graduação que possuía quando da transferência para a inatividade remunerada, se contar com mais de trinta anos de serviço; (Redação dada pela Medida Provisória nº 2.215-10, de 31.8.2001) 
III - a remuneração calculada com base no soldo integral do posto ou graduação quando, não contando 30 (trinta) anos de serviço, for transferido para a reserva remunerada, ex officio, por ter atingido a idade-limite de permanência em atividade no posto ou na graduação, ou ter sido abrangido pela quota compulsória; e (Redação original) 
III - o provento calculado com base no soldo integral do posto ou graduação quando, não contando trinta anos de serviço, for transferido para a reserva remunerada, ex officio, por ter atingido a idade-limite de permanência em atividade no posto ou na graduação, ou ter sido abrangido pela quota compulsória; e (Redação dada pela Medida Provisória nº 2.215-10, de 31.8.2001) 
 (...) 
Art. 108. A incapacidade definitiva pode sobrevir em consequência de:
I - ferimento recebido em campanha ou na manutenção da ordem pública;
II - enfermidade contraída em campanha ou na manutenção da ordem pública, ou enfermidade cuja causa eficiente decorra de uma dessas situações;
III - acidente em serviço;
IV - doença, moléstia ou enfermidade adquirida em tempo de paz, com relação de causa e efeito a condições inerentes ao serviço;
V - tuberculose ativa, alienação mental, esclerose múltipla, neoplasia maligna, cegueira, lepra, paralisia irreversível e incapacitante, cardiopatia grave, mal de Parkinson, pênfigo, espondiloartrose anquilosante, nefropatia grave e outras moléstias que a lei indicar com base nas conclusões da medicina especializada; e (Redação dada pela Lei nº 12.670, de 2012) 
VI - acidente ou doença, moléstia ou enfermidade, sem relação de causa e efeito com o serviço.
§ 1º Os casos de que tratam os itens I, II, III e IV serão provados por atestado de origem, inquérito sanitário de origem ou ficha de evacuação, sendo os termos do acidente, baixa ao hospital, papeleta de tratamento nas enfermarias e hospitais, e os registros de baixa utilizados como meios subsidiários para esclarecer a situação.
§ 2º Os militares julgados incapazes por um dos motivos constantes do item V deste artigo somente poderão ser reformados após a homologação, por Junta Superior de Saúde, da inspeção de saúde que concluiu pela incapacidade definitiva, obedecida à regulamentação específica de cada Força Singular.
 (...) 
Art. 110. O militar da ativa ou da reserva remunerada, julgado incapaz definitivamente por um dos motivos constantes dos incisos I e II do art. 108, será reformado com a remuneração calculada com base no soldo correspondente ao grau hierárquico imediato ao que possuir ou que possuía na ativa, respectivamente. (Redação dada pela Lei nº 7.580, de 1986) 
§ 1º Aplica-se o disposto neste artigo aos casos previstos nos itens III, IV e V do artigo 108, quando, verificada a incapacidade definitiva, for o militar considerado inválido, isto é, impossibilitado total e permanentemente para qualquer trabalho.
§ 2º Considera-se, para efeito deste artigo, grau hierárquico imediato:
a) o de Primeiro-Tenente, para Guarda-Marinha, Aspirante-a-Oficial e Suboficial ou Subtenente;
b) o de Segundo-Tenente, para Primeiro-Sargento, Segundo-Sargento e Terceiro-Sargento; e
c) o de Terceiro-Sargento, para Cabo e demais praças constantes do Quadro a que se refere o artigo 16.
§ 3º Aos benefícios previstos neste artigo e seus parágrafos poderão ser acrescidos outros relativos à remuneração, estabelecidos em leis especiais, desde que o militar, ao ser reformado, já satisfaça às condições por elas exigidas.
§ 4º Revogado pela Medida Provisória nº 2.215-10, de 31.8.2001
§ 5º Revogado pela Medida Provisória nº 2.215-10, de 31.8.2001". (grifos acrescidos) 
8.	A leitura do art. 110, caput, acima transcrito deixa assente que, estando o militar na ativa ou na reserva remunerada, se for julgado incapaz definitivamente por um dos motivos constantes dos incisos I e II do art. 108, faz jus à reforma com remuneração calculada com base no soldo correspondente ao grau hierárquico imediato ao que possuir ou que possuía na ativa.
9.	Tal situação - reforma com um posto ou uma graduação acima - também se estende às situações descritas nos incisos III, IV e V do art. 108 daquele diploma legal (art. 110, § 1º, da lei 6.880/1990) . 
10.	Este é o entendimento do Superior Tribunal de Justiça no que se refere ao tema, conforme se nota do julgado abaixo mencionado:
"AGRAVO REGIMENTAL NOS EMBARGOS DE DECLARAÇÃO EM RECURSO ESPECIAL. ADMINISTRATIVO. MILITAR DA RESERVA REMUNERADA. SUPERVENIÊNCIA DE INCAPACIDADE TOTAL E DEFINITIVA. REFORMA. CÁLCULO DOS PROVENTOS. SOLDO DO POSTO IMEDIATAMENTE SUPERIOR AO QUE EXERCIA NA ATIVA. 
1. A orientação jurisprudencial desta Corte Superior é no sentido de que o militar da reserva remunerada julgado definitivamente incapaz para qualquer trabalho, como na hipótese de estar acometido de cardiopatia grave, deve ser reformado com proventos correspondentes ao soldo da graduação hierárquica imediata a que possuía na ativa, nos termos do art. 110, § 1º, da Lei nº 6.880/80. 
2. Agravo regimental a que se nega provimento' (AgRg nos EDcl no Recurso Especial 966.142/RJ, Rel. Min. Marco Aurélio Bellizze, Quinta Turma, julgado em 26/2/2013, DJe de 5/3/2013) ." (grifei) 
11. 	No âmbito desta Corte, a jurisprudência mais recente está alinhada àquela adotada pelo Superior Tribunal Justiça, consoante os precedentes abaixo relacionados, colhidos da ferramenta de pesquisa intitulada Jurisprudência Selecionada:
Acórdão 2225/2019-TCU-Plenário (Relator Ministro Benjamin Zymler) 
"A reforma de militar por incapacidade com proventos calculados com base no soldo correspondente ao grau hierárquico imediato ao que possuir ou que possuía na ativa (art. 110, § 1º, da Lei 6.880/1980) restringe-se aos militares da ativa ou da reserva remunerada, não sendo possível a concessão dessa vantagem aos militares já reformados; entendimento esse a ser aplicado aos atos concessórios apreciados pelo TCU a partir da data de prolação do Acórdão 2225/2019-TCU-Plenário." 
Acórdão 13184/2019-TCU-Primeira Câmara (Relator Ministro Benjamin Zymler) 
"A reforma de militar por incapacidade com proventos calculados com base no soldo correspondente ao grau hierárquico imediato ao que possuir ou que possuía na ativa (art. 110, § 1º, da Lei 6.880/1980) restringe-se aos militares da ativa ou da reserva remunerada, não sendo possível a concessão dessa vantagem aos militares já reformados." 
12.	Assim, o ponto fulcral do entendimento do TCU é similar ao adotado pelo Superior Tribunal de Justiça, no sentido de que a vantagem do art. 100, caput, da Lei 6.880/1980 não alcança os militares já reformados e de que a concessão de um posto ou uma graduação acima para fins de cálculo da remuneração deve sempre tomar como base o posto ou a graduação que o militar possuía na ativa, não havendo espaço para o efeito cascata de se galgar mais de um grau hierárquico em relação ao que ocupava na ativa.
13.	  No caso do Sr. Losanto Gil, a reforma se deu por limite de idade para permanência na reserva, havendo o correspondente ato, como já anotado alhures, sido julgado legal, por meio do Acórdão 5667/2017-TCU-Primeira Câmara. Portanto, é válido concluir que a invalidez permanente do aludido instituidor se deu quando o militar já estava reformado. 
14.	E, nesse contexto, o art. 110, caput, da Lei 6.880/1980 é claro ao dispor que a vantagem nele tratada somente alcança o militar da ativa ou da reserva remunerada, não favorecendo o militar já reformado.
15.	Assim, o instituidor Sr. Losanto Gil por se encontrar na condição de reformado por idade, quando lhe sobreveio a invalidez permanente, não fazia jus à alteração da reforma para incluir a vantagem do mencionado art. 110 da Lei 6.880/1990, o que está de acordo com o entendimento do TCU no paradigmático Acórdão 2225/2019-TCU-Plenário (relator Min. Benjamin Zymler) . Cabe lembrar, conforme consignado anteriormente, que o ato de alteração da reforma do referido instituidor foi considerado prejudicado, por perda de objeto, em razão do seu falecimento, nos termos do Acórdão 10065/2019-TCU-Segunda Câmara.
16.	Portanto, a melhoria nos proventos do instituidor Sr. Losanto Gil, com a obtenção de dois graus hierárquicos acima do ocupado na ativa, afronta as disposições legais regentes da matéria e macula de ilegalidade a pensão militar em benefício da Sra. Maria Lourdes Tem Pass Gil. 
17.	Nesse contexto, cabe considerar ilegal a concessão de pensão militar objeto destes autos e  negar registro ao respectivo ato.
18.	Outrossim, de conformidade com o art. 262 do Regimento Interno/TCU, importa determinar ao Comando do Exército que faça cessar os pagamentos decorrentes do ato impugnado, sob pena de responsabilidade solidária da autoridade administrativa omissa.
19. 	Deve-se, igualmente, determinar ao órgão de origem que comunique à beneficiária do ato, Sra. Maria Lourdes Tem Pass Gil, sobre a deliberação do Tribunal, alertando-a de que o efeito suspensivo proveniente da interposição de eventuais recursos não a exime da devolução dos valores percebidos indevidamente após a notificação, caso tais recursos não sejam providos. Após, documentos comprobatórios de que ela foi cientificada do julgamento desta Corte devem ser remetidos ao Tribunal.
20.	Por fim, esclareço que o ato em questão deu entrada nesta Corte de Contas em 2018, não se aplicando a recente sistemática definida pelo Plenário, mediante o Acórdão 122/2021 (rel. min. Walton Alencar Rodrigues) , na linha de observar o Recurso Extraordinário 636.553, em que foi fixado prazo de cinco anos para que o TCU registre os atos de concessão inicial de aposentadoria, reforma ou pensão, após o qual serão considerados "tacitamente registrados", podendo posteriormente o ato que contenha alguma ilegalidade ser submetido ao procedimento de revisão de ofício, com base no art. 54 da Lei 9.784/1999 c/c o art. 260, § 2º, do Regimento Interno/TCU.
	Ante o exposto, voto por que seja adotada a deliberação que ora submeto a este Colegiado.
TCU, Sala das Sessões, em 27 de julho de 2021.
MARCOS BEMQUERER COSTA
Relator